【裁判字號】    97,財管,49
【裁判日期】    971229
【裁判案由】    選任遺產管理人
【裁判全文】
臺灣嘉義地方法院民事裁定  97年度財管字第49號
聲  請  人  丙○○
            甲○○
被繼承人    乙○○
上列聲請人聲請選任被繼承人乙○○遺產管理人事件，本院裁定
如下：
    主  文
選任財政部國有財產局臺灣南區辦事處嘉義分處為被繼承人乙○
○之遺產管理人。
准對被繼承人乙○○（男，日治明治40年4月28日生，生前住台
南州東石郡朴子街吳竹子腳174番地即嘉義縣朴子市吳竹子腳174
號，於日治昭和19年7月19日死亡）之繼承人為承認繼承之公示
催告。
被繼承人乙○○之繼承人，應自前項公示催告最後登載新聞紙之
日起，壹年內承認繼承，上述期限屆滿，無繼承人承認繼承時，
被繼承人乙○○之遺產，於清償債權並交付遺贈物後，如有剩餘
即歸屬國庫。
聲請程序費用新台幣壹仟元由被繼承人乙○○之遺產負擔。
    理  由
一、按繼承開始時，繼承人有無不明，而不能依民法第1177條選
    定遺產管理人時，得由利害關係人聲請法院選任之；復按先
    順序繼承人均拋棄其繼承權時，由次順序之繼承人繼承，其
    次順序之繼承人有無不明或第四順序之繼承人均拋棄其繼承
    權者，準用關於無人承認繼承之規定，民法第1178條第2項
    、第1176條第6項分別定有明文。準此，繼承人均拋棄其繼
    承權者，得由利害關係人聲請法院選任遺產管理人。
二、聲請意旨略以：被繼承人乙○○（男，日治明治40年4月28
    日生，生前住台南州東石郡朴子街吳竹子腳174番地即嘉義
    縣朴子市吳竹子腳174號，於日治昭和19年7月19日死亡）與
    聲請人丙○○共有坐落嘉義縣朴子市○○○○段德家小段
    753地號土地，被繼承人乙○○與聲請人甲○○共有座落嘉
    義縣朴子市○○○○段德家小段754地號土地，聲請人欲訴
    請分割上開共有土地，但因乙○○有無民法第1138條所列之
    繼承人不明，故乙○○所遺留上開土地顯屬無人繼承之土地
    ，聲請人欲分割上開共有物，屬利害關係人，爰依民法第
    1177條、第1178條之規定，聲請人有為乙○○選任財產管理
    人之必要，並以選任財政部國有財產局南區辦事處嘉義分處
    為適當，以利辦理土地分割事宜，並提出被繼承人日據時期
    戶籍簿冊浮籤記事簿專用頁5份、繼承系統表1份及土地登記
    第二類謄本2份為憑，堪信為真實，且核與首開法條尚無不
    合。
三、經查，聲請人主張之前揭事實，已據提出土地登記第二類謄
    本、被繼承人日據時期戶籍簿冊浮籤記事簿專用頁等為證，
    聲請人之主張，自堪信為真實。按無繼承人承認繼承時，其
    遺產於清償債權並交付遺贈物後，如有賸餘，歸屬國庫，民
    法第1185條定有明文，而則職司國有財產管理之有關機關自
    係最為適合擔任遺產管理之人，況前揭機關就遺產管理之有
    關法律程序亦相當熟悉，準此，為使被繼承人遺產之處置順
    利進行，本院爰依利害關係人即聲請人之聲請，認選任財政
    部國有財產局台灣南區辦事處嘉義分處為被繼承人乙○○之
    遺產管理人為適當，並依法為承認繼承之公示催告。
四、依非訟事件法第157條，裁定如主文。
中    華    民    國    97    年    12    月    29    日
                  家事法庭法  官  涂裕洪
以上正本係照原本作成
如對本裁定抗告須於裁定送達後10日內向本院提出抗告狀
中    華    民    國    97    年    12    月    29    日
                          書記官  李靜華


司法院資訊處製作；財團法人民間司法改革基金會備份。
